【裁判字號】    89,上訴,1487
【裁判日期】    890523
【裁判案由】    殺人未遂等
【裁判全文】
臺灣高等法院刑事判決                          八十九年度上訴字第一四八七號
    上  訴  人  臺灣板橋地方法院檢察署檢察官
    上  訴  人
    即  被  告  乙○○
    指定辯護人  本院甲○
右列上訴人因被告殺人未遂等案件，不服臺灣板橋地方法院八十八年度訴字第一一八
六號，中華民國八十八年十二月廿二日第一審判決（起訴案號：臺灣板橋地方法院檢
察署八十八年度偵字第一二三九二號，及移送併辦案號：八十八年度偵字第一四六六
七號），提起上訴，本院判決如左：
    主  文
原判決關於乙○○未經許可，無故寄藏手槍及定執行刑部分撤銷。
乙○○未經許可，寄藏手槍，累犯，處有期徒刑參年，併科罰金新臺幣參萬元。如易
服勞役，以新臺幣玖佰元即銀元佰元折算壹日。並於刑之執行完畢或赦免後，令入
勞動處所，強制工作參年。如附表一至三所示之物沒收（子彈已擊發滅失者除外）。
    理  由
一、乙○○前因妨害自由、麻醉藥品管理條例等案件，經臺灣臺北地方法院判處應執
    行有期徒刑一年二月，於民國（下同）八十一年六月廿四日經最高法院駁回上訴
    確定，於八十二年七月十三日執行完畢，仍不知悔改，又另行起意，於八十七年
    二月間，在臺北市○○路某處，受友人李明泰（已死亡）委託，保管具殺傷力之
    下列手槍、子彈，而未經許可，寄藏之：
  (一)如附表一所示之義大利BERETTA 製八四Ｆ型口徑０．三八吋制式半自動手槍一把
    及制式子彈十一顆。
  (二)如附表二所示之義大利TANFOGLIO 廠製ＧＴ三八０型口徑０．三八吋制式半自動
    手槍一把及制式子彈六顆。
  (三)如附表三所示之奧地利CLOCK 廠製一九型九○之制式半自動手槍一把及制式子彈
    十三顆（合計制式手槍三把、制式子彈三十顆）。
二、其中如附表三所示之手槍一把、子彈十三顆，乙○○於接受寄藏後，隨即於八十
    七年二月間，轉交予友人張清彥寄藏，張清彥復交予蔡孟洲、蔣延祥寄藏，於八
    十八年三月卅日廿一時許，在高雄縣岡山鎮○○○路一０九號前，為警查獲（手
    槍、子彈均扣案於臺灣高雄地方法院檢察署八十八年度偵字第八八八三號卷中，
    張清彥、蔡孟洲、蔣延祥所涉寄藏槍彈罪嫌，業經臺灣高雄地方法院檢察署另案
    起訴）。
三、其餘如附表一、二所示之手槍二把、子彈十七顆，蔡重勝則均藏放在臺北縣中和
    市○○路二六九號五樓租處之頂樓花盆內（寄藏期間，乙○○曾攜槍、彈，與友
    人吳哲銘共同南下高雄鳳山，並將槍、彈借予吳哲銘，嗣後取回）。
四、迄八十七年十一月三十日，乙○○因至臺北市龍山寺附近「茶室」，向綽號「阿
    聰」之人討債時，遭人圍毆，乙○○明知制式槍枝之殺傷力甚大，持之對人射擊
    ，極可能致人於死，但仍臨時起意，將所寄藏如附表二所示之手槍（即義大利
    TANFOGLIO 廠製之制式半自動手槍）及子彈六顆，隨身攜帶，以利使用。嗣於同
    年（八十七年）十二月一日下午五時許，乙○○至臺北市○○路二七七號「翁怡
    亭茶行」找朋友喝茶時，綽號「胡小明」（真實年籍不詳）之男子夥同丙○○及
    其他姓名年籍不詳之男子共十餘人，持鐵管進入茶行毆打乙○○，乙○○乃基於
    殺人之未必故意及正當防衛意思，於衝突中持槍朝人群射擊一槍，而為過當之防
    衛，致丙○○因胸部中彈，受有胸部創傷併肺臟破裂及氣血胸之傷害，經送醫急
    救，丙○○始倖免於死（此部分已判決確定）。
五、乙○○隨即持槍逃逸，並將如附表二所示之手槍一把、子彈五顆，攜往國道北上
    三二六．五公里處台南仁德交流道附近涵洞水溝內藏放。嗣於八十八年五月十四
    日十七時卅分，乙○○至臺北縣中和市○○路二六九號訪友時，在該大樓中庭為
    警當場查獲。乙○○於八十八年五月十五日凌晨三時許，帶警至上開涵洞內，扣
    得如附表二中之手槍一把、未擊發之子彈五顆，復於當日（八十八年五月十五日
    ）八時許，帶警至臺北縣中和市○○路二六九號五樓之頂樓花盆內，扣得如附表
    一之手槍一把，及其中之子彈十顆（原寄藏十一顆子彈於此處，但其中一顆子彈
    為乙○○在寄藏期間遺失）。其於偵查中自白，並供述全部槍砲、彈藥之來源及
    去向，因而查獲。
六、案經被害人丙○○告訴及內政部警政署刑事警察局移請臺灣板橋地方法院檢察署
    檢察官偵查起訴及移送併辦。
    理  由
一、訊據上訴人即被告乙○○就於上開時、地寄藏槍彈並開槍射擊致人受傷之事實，
    坦承不諱，其寄藏如附表一至三之手槍、子彈之事實，並有扣案如附表一、二、
    三所示之槍彈可証（如附表三之手槍、子彈扣案於臺灣高雄地方法院檢察署八十
    八年度偵字第八八八三號卷中），且如附表一、二所示之槍、彈，經送內政部警
    政署刑事警察局鑑定結果，均具殺傷力，有該局八十八年五月二十一日刑鑑字第
四五七五九號鑑定通知書在卷可憑（見偵查卷第一四六六七號，第二六頁），如
    附表三之槍、彈，經送內政部警政署刑事警察局鑑定結果，亦均具殺傷力，有該
    局八十八年四月二十一日刑鑑字第三五七七五號通知書附於臺灣高雄地方法院檢
    察署八十八年度偵字第八八八三號卷中可憑（見該起訴書所載，偵查卷第一二三
    九二號，第四０頁）。被告罪證明確，犯行洵堪認定，應予依法論科。
二、核被告乙○○所為，係犯槍砲彈藥刀械管制條例第七條第四項未經許可寄藏手槍
    、第十二條第四項未經許可寄藏子彈之罪。移送併辦部分與起訴部分係實質上一
    罪，已為起訴效力所及。被告寄藏子彈部分，公訴意旨認係犯槍砲彈藥刀械管制
    條例第十一條第三項之罪，尚有未洽，其起訴法條應予變更。其以一寄藏行為，
    觸犯上開槍砲彈藥刀械管制條例之二罪名，為想像競合犯，應從一較重之未經許
    可寄藏手槍罪處斷。查被告前因妨害自由、麻醉藥品管理條例等案件，經臺灣臺
    北地方法院判處應執行有期徒刑一年二月，於八十一年六月廿四日經最高法院駁
    回上訴確定，於八十二年七月十三日執行完畢，有臺灣高等法院檢察署刑案紀錄
    簡覆表在卷可憑，其於五年以內再犯本件有期徒刑以上之未經許可寄藏槍彈罪，
    為累犯，依刑法第四十七條規定就寄藏槍彈罪部分加重其刑五分之一。又被告就
    上開之罪於偵查中自白，並供述全部槍砲、彈藥之來源及去向，因而查獲，業據
    證人丁○○於本院供述在卷，有本院八十九年五月十六日審判筆錄可稽，依法減
    輕其刑二分之一，並先加後減之。
三、原判決引用舊條例予以論科已有錯誤，檢察官上訴意旨執此指摘原判決不當，為
    有理由。且原判決令被告於刑之執行完畢或赦免後，入勞動處所強制工作三年，
    未於論處主刑下立即諭知，亦有未洽。又本件被告所犯上開之罪，已於偵查中自
    白，並供述全部槍砲、彈藥之來源及去向，因而查獲，應依法減輕其刑，原判決
    未依法減輕其刑亦有未合，被告上訴意旨執此指摘原判決不當，為有理由。原判
    決既有上述可議之處，自應由本院將原判決關於被告未經許可，無故寄藏手槍及
    定執行刑部分予以撤銷改判。爰審酌被告寄藏制式槍、彈，危害社會甚大、犯罪
    後坦承不諱及其他一切情狀，量處有期徒刑三年，併科罰金新臺幣三萬元，並諭
    知如易服勞役，以新臺幣九百元即銀元三百元折算一日之折算標準，以資懲儆。
四、末按槍砲彈藥刀械管制條例第十九條第一項規定：「犯第七條、第八條、第十條
    、第十一條、第十二條第一項至第三項、第十三條第一項至第三項之罪，經判處
    有期徒刑者，應於刑之執行完畢或赦免後，令入勞動場所，強制工作，其期間為
    三年」，司法院大法官會議作成釋字第四七一號解釋：「按人民身體之自由應予
    保障，憲法第八條設有明文。限制人身自由之法律，其內容須符合憲法第二十三
    條所定要件。保安處分係對受處分人將來之危險性所為拘束其身體、自由等之處
    置，以達教化與治療之目的，為刑罰之補充制度。本諸法治國家保障人權之原理
    及刑法之保護作用，其法律規定之內容，應受比例原則之規範，使保安處分之宣
    告，與行為人所為行為之嚴重性、行為人所表現之危險性，及對於行為人未來行
    為之期待性相當。槍砲彈藥刀械管制條例第十九條第一項規定，不問對行為人有
    無預防矯治其社會危險性之必要，一律宣付強制工作三年，限制其中不具社會危
    險性之受處分人之身體、自由部分，其所採措施與所欲達成預防矯治之目的及所
    需程度，不合憲法第二十三條所定之比例原則。犯上開條例第十九條所定之罪，
    不問對行為人有無預防矯治其社會危險性之必要，一律宣付強制工作三年之部分
    ，與本解釋意旨不符，應自本解釋公布之日起不予適用。犯該條例第十九條第一
    項所列舉之罪，依個案情節符合比例原則部分，固應適用該條例宣告保安處分；
    至不符合部分而應宣告保安處分者，則仍由法院斟酌刑法第九十條第一項規定之
    要件，依職權為之，於此，自無刑法第二條第二項之適用，亦即仍有從新從輕原
    則之適用。」，是根據釋字第四七一號解釋之意旨，對於犯槍砲彈藥刀械管制條
    例第十九條第一項所列舉之罪者，是否宣告保安處分及適用何法條宣告保安處分
    ，應依個案情節、犯罪人之危險性及保安處分之目的，具體決定之。查本案被告
    有妨害自由前科紀錄，且為累犯，又再寄藏制式手槍三把、子彈三十顆，並持制
    式手槍犯殺人未遂罪已確定，顯有犯罪習慣，依個案情節、犯罪人之危險性及保
    安處分之目的，應認有施以保安處分之必要，爰諭知被告應於本件刑之執行完畢
    後或赦免後，令入勞動場所，強制工作三年。
五、扣案如附表一、二、三之槍、彈均係違禁物，依法宣告沒收之。如附表一中之子
    彈一顆，雖遭被告遺失而未扣案，但亦無証據可証明其已滅失，仍應宣告沒收，
    至已試射擊發之子彈十一顆，業已滅失，不另宣告沒收。
據上論斷，應依刑事訴訟法第三百六十九條第一項前段、第三百六十四條、第二百九
十九條第一項前段、第三百條，槍砲彈藥刀械管制條例第七條第四項、第十二條第四
項、第十八條第四項、第十九條第一項，刑法第十一條前段、第五十五條、第四十七
條、第四十二條第二項、第三十八條第一項第一款，罰金罰鍰提高標準條例第二條，
判決如主文。
本案經檢察官鄭龍照到庭執行職務
中     華     民     國    八十九   年      五        月      二十三    日
                             臺灣高等法院刑事第十庭
                                 審判長法  官  蔡  長  溪
                                       法  官  溫  耀  源
                                       法  官  楊  貴  志
右正本證明與原本無異。
如不服本判決應於收受送達後十日內向本院提出上訴書狀，其未敘述上訴之理由者並
得於提起上訴後十日內向本院補提理由書（均須按他造當事人之人數附繕本）。
                                       書記官  沈  秀  容
中     華     民     國    八十九   年      五        月      二十五    日
附錄本案論罪科刑法條全文：
槍砲彈藥刀械管制條例第七條
一、未經許可，製造、販賣或運輸火砲、肩射武器、機關槍、衝鋒槍、卡柄槍、自動
    步槍、普通步槍、馬槍、手槍或各類砲彈、炸彈、爆裂物者，處死刑、無期徒刑
    或七年以上有期徒刑；處徒刑者，併科新臺幣三千萬以下罰金。
二、未經許可，轉讓、出租或出借前項所列槍砲、彈藥者，處無期徒刑、五年以上有
    期徒刑，併科新臺幣一千萬以下罰金。
三、意圖供自己或他人犯罪之用，而犯前二項之罪，處死刑、無期徒刑；處徒刑者，
    得併科新臺幣五千萬元以下罰金。
四、未經許可，持有、寄藏或意圖販賣而陳列第一項及第二項所列槍砲、彈藥者，處
    五年以上有期徒刑，併科新臺幣一千萬元以下罰金。
五、第一項至第三項之未遂犯罰之。
槍砲彈藥刀械管制條例第十二條
一、未經許可，製造、販賣或運輸子彈者，處一年以上七年以下有期徒刑，併科新臺
    幣五百萬元以下罰金。
二、未經許可，轉讓、出租或出借子彈者，處六月以上五年以下有期徒刑，併科新臺
    幣三百萬元以下罰金。
三、意圖供自己或他人犯罪之用，而犯前二項之罪者，處三年以上十年以下有期徒刑
    ，併科新臺幣七百萬元以下罰金。
四、未經許可，持有、寄藏或意圖販賣而陳列子彈者，處五年以下有期徒刑，併科新
    幣三百萬元以下罰金。
五、第一項及第三項之未遂犯罰之。
附表一：
┌───┬──────────┬─────┬───┬──────────┐
│編號  │    項        目    │  數  量  │ 單位 │ 備註               │
├───┼──────────┼─────┼───┼──────────┤
│ 一   │義大利BERETTA 製八四│    壹    │  把  │ 槍枝編號0000000000 │
│      │Ｆ型口徑０‧三八吋半│          │      │                    │
│      │自動手槍（含彈匣一個│          │      │                    │
│      │）                  │          │      │                    │
├───┼──────────┼─────┼───┼──────────┤
│ 二   │子彈                │  壹拾壹  │  顆  │僅扣案十顆，其中一顆│
│      │                    │          │      │遭被告遺失。        │
│      │                    │          │      │附表一、二扣案子彈共│
│      │                    │          │      │十五顆，其中十一顆因│
│      │                    │          │      │試射擊發滅失。      │
└───┴──────────┴─────┴───┴──────────┘
附表二：
┌───┬──────────┬─────┬───┬──────────┐
│編號  │    項        目    │  數  量  │ 單位 │ 備註               │
├───┼──────────┼─────┼───┼──────────┤
│ 一   │義大利TANFOGLIO製Ｇ │    壹    │  把  │ 槍枝編號0000000000 │
│      │Ｔ三八０型口徑０‧三│          │      │                    │
│      │八吋制式半自動手槍（│          │      │                    │
│      │含彈匣一個）        │          │      │                    │
├───┼──────────┼─────┼───┼──────────┤
│ 二   │    子彈            │    陸    │  顆  │ 僅扣案伍顆（其中一 │
│      │                    │          │      │ 顆遭被告擊發滅失。 │
│      │                    │          │      │ ）。               │
│      │                    │          │      │ 附表一、二扣案子彈 │
│ │                    │          │      │ 共十五顆，其中十一 │
│      │                    │          │      │ 顆因試射擊發滅失。 │
└───┴──────────┴─────┴───┴──────────┘
附表三：
┌───┬──────────┬─────┬───┬──────────┐
│編號  │    項        目    │  數  量  │ 單位 │ 備註               │
├───┼──────────┼─────┼───┼──────────┤
│ 一   │奧地利CLOCK 廠製一九│    壹    │  把  │                    │
│      │型九０制式半自動手槍│          │      │                    │
│      │（含彈匣一個 ）     │          │      │                    │
│      │                    │          │      │                    │
├───┼──────────┼─────┼───┼──────────┤
│ 二   │    子彈            │  壹拾參  │  顆  │                    │
└───┴──────────┴─────┴───┴──────────┘


司法院資訊處製作；財團法人民間司法改革基金會備份。
